臺灣基隆地方法院刑事判決　　　　　　　96年度簡上字第28號
上　訴　人　臺灣基隆地方法院檢察署檢察官
被　　　告　甲○○
上列上訴人因傷害案件，不服本院基隆簡易庭95年度基簡字第
995號，中華民國95年12月8日第一審判決（聲請簡易判決處刑書
案號：臺灣基隆地方法院檢察署95年度偵字第3813號）提起上訴
，本院管轄之第二審合議庭判決如下：
        主  文
原判決撤銷。
甲○○共同傷害人之身體，處有期徒刑肆月，如易科罰金，以銀
元參佰元即新臺幣玖佰元折算壹日。
　　　　事  實
一、甲○○於民國95年4月18日清晨5時許，偕同友人吳政鴻（綽
    號「阿鴻」）及姓名年籍不詳綽號「明明」之大陸女子，共
    至乙○○所經營位在基隆市○○○路11 9之2號之五金賣場
    ，嗣因甲○○與乙○○彼此發生口角爭執，甲○○竟與在場
    友人吳政鴻共同基於傷害人身體之犯意聯絡，分持酒瓶及木
    製板凳椅腳毆打乙○○頭、臉部，使乙○○受有右側硬膜上
    出血，及右側頭皮撕裂傷5公分之傷害。
二、案經告訴人乙○○訴由臺灣基隆地方法院檢察署檢察官偵查
    後聲請簡易判決處刑。
        理  由
一、訊據被告甲○○矢口否認上開傷害犯行，辯稱事發當時係吳
    政鴻與告訴人乙○○發生肢體衝突，伊將其二人拉開，絕未
    毆打告訴人云云。惟查：(一)被告上開犯罪事業據證人即告訴
    人乙○○於原審95年12月6日訊問時結證屬實，核與在場目
    擊證人劉永翔於檢察官95年9月14日偵查時、原審上開訊問
    時之結證情節相符，足見被告確有與案外人吳政鴻共同出手
    毆打告訴人之情。(二)證人吳政鴻雖於原審訊問時證稱其有持
    板凳丟向告訴人，被告將其二人推開，並未目睹被告持酒瓶
    攻擊告訴人云云，然告訴人受有右側硬膜上出血，及右側頭
    皮撕裂傷5公分之傷害，有偵查卷附長庚紀念醫院基隆分院9
    5年4月25日診斷證明書1紙可稽，顯見告訴人曾遭板凳之類
    鈍器以外之尖銳物攻擊，始會出現撕裂傷，核與告訴人上開
    指證情節相符，可見證人吳政鴻上開證言之真實性可疑。(三)
    再者，證人吳政鴻於本案確有出手傷害告訴人之事實，業據
    證人劉永翔、乙○○證述明確，即吳政鴻亦承認之，則證人
    吳政鴻於本案係屬傷害犯行之行為人，其之證人地位實屬利
    害關係證人，又證人吳政鴻係被告所偕同到場之友人，其之
    上開證詞之可憑信性自遠不如證人劉永翔之證詞，故證人吳
    政鴻之證詞無從採信。(四)由證人劉永翔、乙○○於本院之證
    詞可知，大陸女子「明明」並未參與共同傷害告訴人乙○○
    之行為，亦未有何教唆傷害之動作，是聲請簡易判決處刑書
    所稱大陸女子「明明」教唆被告、吳政鴻犯本案，尚有誤會
    。綜上所陳，本案事證明確，被告犯行堪可認定，應依法論
    科。
二、核被告所為，係犯刑法第277條第1項之傷害罪。被告與案外
    人吳政鴻間有犯意聯絡及行為分擔，為共同正犯。刑法第
    277條第1項係72年6月26日以前修正之刑法條文，該條項之
    罰金刑，按罰金罰鍰提高標準條例第一條前段之規定，提高
    （以銀元計）至十倍，而按95年6月24日修正公布、自95年7
    月1日施行之刑法施行法第1條之1第2項前段之規定，該條項
    之罰金刑，提高（以新台幣計）至卅倍，二者經適用後之罰
    金刑提高規定並無不同，應逕依罰金罰鍰提高標準條例第1
    條前段之規定以提高罰金刑。修正刑法第33條第5款規定罰
    金刑係新台幣1000元以上，以百元計算之，而修正前該條款
    規定罰金刑係銀元1元以上，二者比較，以修正前該條款較
    有利於被告，然本案並無宣告被告罰金刑，是自毋庸比較該
    條修正前後之規定以適用之。爰審酌被告與共犯吳政鴻分持
    酒瓶及木製板凳毆打告訴人之頭、臉部之行為危害至深、告
    訴人之所受頭部傷勢甚為嚴重、被告犯後飾詞卸責之犯後態
    度、至今仍悍拒與告訴人談和解等一切情狀，量處如主文所
    示之刑。被告於犯罪時之刑法第41條第1項前段規定：「犯
    最重本刑為5年以下有期徒刑以下之刑之罪，而受6個月以下
    有期徒刑或拘役之宣告，因身體、教育、職業、家庭之關係
    或其他正當事由，執行顯有困難者，得以1元以上3元以下折
    算一日，易科罰金。」又被告行為時之易科罰金折算標準，
    修正前罰金罰鍰提高標準條例第2條前段（現已刪除）規定
    ，就其原定數額提高為100倍折算1日，則被告行為時之易科
    罰金折算標準，應以銀元300元折算1日，經折算為新臺幣後
    ，應以新臺幣900元折算為1日，惟95年7月1日修正公布施行
    之刑法第41條第1項前段則規定：「犯最重本刑為五年以下
    有期徒刑以下之刑之罪，而受六個月以下有期徒刑或拘役之
    宣告者，得以新臺幣一千元、二千元或三千元折算一日，易
    科罰金。」比較修正前後之易科罰金折算標準，以95年7月1
    日修正公布施行前之規定，較有利於被告，則應依刑法第2
    條第1項前段，適用修正前刑法第41條第1項前段規定，定其
    折算標準。
三、原審雖亦適用刑法第277條第1項之規定而論被告與案外人吳
    政鴻共犯傷害罪，然：(一)被告造成之告訴人傷勢甚為嚴重、
    其至今仍悍拒與告訴人談和解，前已詳述，原審竟仍僅量處
    被告有期徒刑3月，其審酌刑法第57條之量刑應審酌事項後
    ，顯然仍有違反比例原則、司法行為不得恣意為之之原則。
    (二)聲請人認大陸女子「明明」教唆被告、阿宏（按即吳政鴻
    ）犯本案，然本院認並無此項情形，而於上開理由一(四)詳為
    說明，原審判決卻未說明「明明」於本案之角色為何、是否
    果有教唆傷害之犯行，說理亦顯疏漏。上訴人認原審判決量
    刑過輕而指摘原判決不當，顯有理由，自應由本院撤銷改判
    如主文所示。
據上論斷，應依刑事訴訟法第455條之1第3項、第369條第1項前
段，刑法第2條第1項前段、第28條、第277條第1項、第41條第1
項前段，罰金罰鍰提高標準條例第1條前段、廢止前第二條，現
行法規所定貨幣單位折算新台幣條例第2條，判決如主文。
本案經檢察官丙○○到庭執行職務
中　　華　　民　　國　　96　　年　　4 　　月　　20　　日
                  刑事第四庭審判長法    官  鄭景文
                                  法　　官  林淑鳳
                                  法　　官  曾雨明
以上正本證明與原本無異。
本件不得上訴。
中　　華　　民　　國　　96　　年　　4 　　月　　20　　日
                                  書 記 官  王靜敏
附錄法條：
刑法第277條第1項
